【裁判字號】    96,訴,100
【裁判日期】    970107
【裁判案由】    侵權行為損害賠償
【裁判全文】
臺灣臺東地方法院民事判決               96年度訴字第100號
原      告  乙○○
訴訟代理人  廖頌熙    律師
被      告  甲○○
上列當事人間請求侵權行為損害賠償事件，原告提起刑事附帶民
事訴訟（96年度附民字第17號），經本院刑事庭移送前來，本院
於民國96年12月24日言詞辯論終結，判決如下：
    主      文
被告應給付原告新臺幣貳佰肆拾萬陸仟肆佰零壹元，及自民國
九十六年五月十七日起至清償日止，按年息百分之五計算之利息
。
原告其餘之訴駁回。
訴訟費用由原告負擔百分之二，餘由被告負擔。
本判決第一項於原告以新臺幣捌拾貳萬元供擔保後，得為假執行
。
原告其餘假執行之聲請駁回。
    事實及理由
一原告主張：
  (一)被告與被害人賴春登係朋友關係，2 人平日偶有爭執，於民
    國95年12月5 日下午，被害人前往被告位於臺東縣成功鎮○
    ○路50號之住處飲酒聊天，2 人於飲酒後發生爭執，被告復
    因被害人尚積欠款項延未償還，心生不滿，於翌日（即同年
    月6 日）凌晨時，竟基於殺人之犯意，在上開住處，趁被害
    人平日身體狀況不佳，腿部有些許行動不便之處，及當日酒
    後已無力抵抗之情形下，以隨身之助行器1 具及不詳之利器
    ，戳擊及刺殺被害人臉部、胸部、手部、腿部等多處身體部
    位，致使被害人因頭、胸部鈍器傷（左側）造成大腦皮質挫
    傷性和蜘蛛膜下腔出血及左下肺葉裂傷致左側血胸，而神經
    出血性休克死亡。被告殺人部分業經刑事判決有罪在案。
  (二)原告為被害人之母，因被告本件故意侵權行為，所受之損害
    如下：
    1.殯葬費新臺幣（下同）59,800元：原告因被害人死亡致支
      出棺木43,000元、建墓9,500元、墓碑73,00元，合計為59
      ,800元。
    2.扶養費381,515元：原告於被害人死亡時為71歲，依93 年
      臺閩地區簡易生命表（女性）其餘命為14年（小數點以下
      4捨5入，以下同）。依行政院主計處公布臺東縣每戶全年
      性經常性為502,406元，平均每戶人口數為2.85 人，故每
      人全年經常性支出為176,282元（計算式：502,406÷2.85
      =176,282元），並依霍夫曼法，扣除中間利息後，再除以
      原告育有5名成年子女，被害人之扶養義務為1/5，原告計
      得請求381,515元（計算式為：176,282×10.0000000【此
      為應受扶養14年之霍夫曼係數】×1/ 5=381,515）。
    3.慰撫金2,000,000 元：原告年逾70歲，又慘遭此變故，痛
      失愛子，致白髮人送黑髮人，悲痛莫名，所受精神損害誠
      屬非微，爰請求精神慰撫金2,000,000元等語。
  (三)綜上所述，原告因被告本件故意侵權行為，所受之損害合計
    達2,441,315元（計算式：59,800+381,515+2,000,000=2,44
    1,315 ）；爰依侵權行為之法律關係，請求被告賠償上開損
    害等語。
  (四)併為聲明：被告應給付原告2,441,315 元，及自起訴狀繕本
    送達翌日（即96年5 月17日）起至清償日止，按年息5%計算
    之利息；原告願供擔保，請准宣告假執行。
二被告則以：其沒有打被害人，所以不用賠償等語資為抗辯。併
  為聲明：原告之訴及假執行聲請均駁回。
三本件經本院整理並協議簡化兩造不爭執事項如下：
  (一)被告與被害人係朋友關係，平日偶有爭執，於95年12月5 日
    下午，賴春登前往甲○○位於臺東縣成功鎮○○路50號之住
    處飲酒聊天，2 人於飲酒後發生爭執，被告復因被害人尚積
    欠款項延未償還，心生不滿，於翌日（即同年月6 日）凌晨
    時，基於殺人之犯意，在上開住處，趁被害人平日身體狀況
    不佳，腿部有些許行動不便之處，及當日酒後已無力抵抗之
    情形下，以隨身之助行器1 具及不詳之利器，戳擊及刺殺被
    害人臉部、胸部、手部、腿部等多處身體部位，致使被害人
    因頭、胸部鈍器傷（左側）造成大腦皮質挫傷性和蜘蛛膜下
    腔出血及左下肺葉裂傷致左側血胸，而神經出血性休克死亡
    等事實，經本院刑事庭以96年度重訴字第1 號判決認定被告
    殺人，判處有期徒刑25 年，褫奪公權8年；被告否認犯罪提
    起上訴，經臺灣高等法院花蓮分院以96年度上字第190 號判
    決撤銷原判決，改處被告有期徒刑15年，褫奪公權8 年；被
    告復不服第二審判決而提起上訴，經最高法院以96年度台上
    字第5087號判決駁回上訴而確定。
  (二)依據臺灣臺東地方法院檢察署相驗屍體證明書記載，被害人
    係：「死因：甲：腦挫傷。乙：頭部嚴重撞擊（鈍傷）。丙
    ：他殺。加重死亡因素：胸部挫傷併肺裂傷內出血。」
  (三)被害人所受外傷傷勢，依法務部法醫研究所鑑定書記載為：
    「1.挫傷於右眼眶，左顴擦挫傷，鼻挫傷2乘1公分，左上唇
    有挫傷4.5乘1.0公分及疑割傷2乘1乘0.6 公分，和右下唇疑
    割傷0.8乘0.5乘0.4公分。2.挫瘀傷：左顳部9乘5 公分，右
    後枕顳部7乘4公分。3.胸前區挫瘀傷並刮痕18乘12公分，左
    側胸挫傷10乘4公分及右側挫傷10乘3公分。4.腹部挫傷14乘
    10公分，左腰部挫瘀傷12乘7 公分，左下背挫瘀傷3乘3公分
    及右腰部挫瘀傷10乘4公分。5.左手肘挫傷5乘3 公分，左上
    臂（中段）挫傷4乘3公分，左手腕背擦挫傷1乘1公分，左手
    食指裂傷1 乘0.2公分及左手第4指割傷1.5乘1.0公分，左上
    臂挫瘀傷9乘2公分，左前臂挫瘀傷2.5乘1.0公分，及左大腿
    挫瘀傷17乘12公分。」死因則為：「係因頭、胸部鈍器傷（
    左側）造成大腦皮質挫傷性和蜘蛛膜下腔出血及左下肺葉裂
    傷致左側血胸，而神經出血性休克死亡，被害人手上有防禦
    傷，死亡方式應屬他殺，被害人生前有明顯飲用酒精性飲料
    。」等語。
  (四)經警將被告左手掌內、其所使用之助行器案發時被告所穿著
    之風衣採樣送鑑定結果，內政部警政署刑事警察局鑑驗書認
    ：「被告左手掌轉移棉棒血跡亦不排除混有被害人賴春登及
    被告DNA 之可能；所持助行器鐵管內及支柱上，所採集之棉
    棒血跡DNA 與被害人賴春登DNA－STR型別相同，該型別在臺
    灣地區中國人分布機率預估為1.35乘10之負17立方，另風衣
    左袖取樣以Kastle-Meyer血跡反應檢測法檢驗結查，呈弱陽
    性反應。」等語。
  (五)原告為被害人之母，係國小畢業，現職為家管。原告本有9
    名子女，其中次子賴榮春、3男賴金星、長女賴菊妹已歿，7
    男葉賢明於65年5月24日出養，包括本件被害人在內餘有5位
    子女。依據稅務電子閘門財產所得調件明細表所示，原告95
    年度有所得1筆4,325元、土地及房屋各1筆。
  (六)被告為國小肄業，曾做過鐵工，1天1,000元，每月所得3 萬
    元。現已離婚，3 名子女均已成年。依據稅務電子閘門財產
    所得調件明細表所示，其名下無財產。
四得心證之理由：
  (一)原告主張被告於上開時地持助行器1 具及不詳之利器，戳擊
    及刺殺被害人臉部、胸部、手部、腿部等多處身體部位，致
    使被害人因頭、胸部鈍器傷（左側）造成大腦皮質挫傷性和
    蜘蛛膜下腔出血及左下肺葉裂傷致左側血胸，而神經出血性
    休克死亡乙節，雖為被告所否認，並以前開情詞置辯，惟查
    ：
    1.被害人係因頭、胸部鈍器傷（左側）造成大腦皮質挫傷性
      和蜘蛛膜下腔出血及左下肺葉裂傷致左側血胸，而神經出
      血性休剋死亡，被害人手上有防禦傷，死亡方式應屬他殺
      ，被害人生前有明顯飲用酒精性飲料，有法務部法醫研究
      所鑑定書在卷可憑（見相卷第120 頁），核與臺灣臺東地
      方法院檢察署檢察官督同法醫師顏國順相驗後，認被害人
      係「死因：甲：腦挫傷。乙：頭部嚴重撞擊（鈍傷）。丙
      ：他殺。加重死亡因素：胸部挫傷併肺裂傷內出血。」等
      情大致相符，並有相驗屍體證明書、勘驗筆錄、解剖筆錄
      、驗斷書及解剖報告表及解剖照片49幀在卷可稽（見相卷
      第23至26、29、53至65、85至109頁）。
    2.又被害人所受外傷傷勢為：「1.挫傷於右眼眶，左顴擦挫
      傷，鼻挫傷2乘1公分，左上唇有挫傷4.5乘1.0公分及疑割
      傷2乘1乘0.6公分，和右下唇疑割傷0.8乘0.5乘0.4公分。
      2.挫瘀傷：左顳部9乘5公分，右後枕顳部7乘4公分。3.胸
      前區挫瘀傷並刮痕18乘12公分，左側胸挫傷10乘4 公分及
      右側挫傷10乘3 公分。4.腹部挫傷14乘10公分，左腰部挫
      瘀傷12乘7 公分，左下背挫瘀傷3乘3公分及右腰部挫瘀傷
      10乘4公分。5.左手肘挫傷5乘3 公分，左上臂（中段）挫
      傷4乘3公分，左手腕背擦挫傷1乘1 公分，左手食指裂傷1
      乘0.2公分及左手第4指割傷1.5乘1.0公分，左上臂挫瘀傷
      9乘2公分，左前臂挫瘀傷2.5乘1.0公分，及左大腿挫瘀傷
      17乘12公分。」等情，除經前揭法務部法醫研究所鑑定書
      內所述依據法醫師解剖記載及照片，並有前述(1)之相關證
      據可以證明，亦核與法醫師顏國順於本院刑事庭審理時證
      稱：經對被害人解剖後發現，大腦右內部有瘀腫，左內部
      也有瘀腫，對照頭皮下也有大片的瘀血，顱骨沒有破裂，
      有可能是自己本身的跌撞，也有可能是被被鈍器所撞擊，
      關於胸部挫傷及肺部的裂傷，左邊第6 根肋骨有骨折、右
      邊的第5 肋骨有骨折、左邊下葉有裂傷、左邊肺部的裂傷
      ，應該是左邊的肋骨有骨折，刺傷所造成的，左胸腔有血
      液，大概200cc ，至於胸部挫傷及肺部裂傷，有可能是外
      力、鈍器所造成，也有可能是自己跌傷所造成。被害人全
      身有多處的挫瘀傷、割傷、刮傷、頭部有外傷，而且有腦
      挫傷，兩側慢性的胸部肋膜炎、胸部挫傷有右側第5 肋骨
      、左邊有第5 肋骨骨折，左肺部有裂傷，合併胸腔內出血
      ，其他有脂肪肝、膽結石、胰臟腫瘤、左腎臟大塊結石。
      至於被害人的這些傷勢，有可能是自己跌撞，或是別人打
      他所致。如果是自己跌倒的話，不應該會造成這麼多及這
      麼嚴重的傷勢，所以推測應該是別人打的成分比較大，造
      成被害人頭、臉部的這些傷勢的有可能是利器及鈍器，因
      為死者手上有挫傷及裂傷，可能外來的器物，利器也有鈍
      器，應該兩者都有等語相符（見本院96年度重訴字第1 號
      卷【下稱刑事卷】第131至136頁），則被害人是因受他人
      以利器及鈍器攻擊而死亡，至為灼然。
    3.經警將被告左手掌內、其所使用之助行器、案發時被告所
      穿著之風衣採樣送鑑定結果，認：被告左手掌轉移棉棒血
      跡亦不排除混有被害人及被告DNA 之可能；所持助行器鐵
      管內及支柱上，所採集之棉棒血跡DNA與被害人DNA－STR
      型別相同，該型別在臺灣地區中國人分佈機率預估為1.35
      乘10之負17立方，另風衣左袖取樣以Kastle-Meyer血跡反
      應檢測法檢驗結查，呈弱陽性反應等情，有臺東縣警察局
      鑑識課刑案現場勘查報告及內政部警政署刑事警察局鑑驗
      書在卷可憑（見相卷第72頁、刑事卷第16頁），並參酌證
      人即臺東縣警察局鑑識課警員李哲銘於本院刑事庭審理時
      證稱：現場助行器有沾染到血跡，並造成輪狀血跡型態，
      但事後在助行器鐵管底側粗糙面上並沒有發現血跡，然鐵
      管內側則有被害人的血點，所以研判可能是遭受過清洗，
      本件採自被告手上的血跡，檢驗的結果有被告及被害人的
      血跡相混合，所以我們認為被告及被害人他們曾經互毆過
      ，因為綜合被害人的傷，與被告身上的傷，包含做出的DN
      A型別，所以我們研判他們2人有一定的因果關係存在，所
      以我們才認定是互毆，但也有可能是因為事後被告不小心
      去碰觸被害人的時候，所沾染到，但如果是因為不小心去
      沾染被害人的血跡所造成的話，那就無法解釋被告手上有
      新破皮傷，所以被告手上的血跡才會流血，所以才會變成
      混合型，且被告於相卷第78頁照片14跟15右腳腳掌上的血
      跡是血點，那是因為在動態的時候所噴濺上去的，所以不
      是搬移所造成的移轉，是在事發發生的過程中直接沾染的
      ，不是在搬移的過程中所沾染的等詞（見刑事卷第144 至
      146頁），足認被告曾持助行器毆打被害人。
    4.參以，被告已坦承其於95年12月5 日晚上睡覺前，被害人
      尚未死亡，於翌日凌晨起來時即發現被害人已死亡，核與
      證人即法醫師顏國順之證詞：因為當時屍體是很新鮮應該
      是在95年12月6日的凌晨死亡等語（見刑事卷第136頁），
      及證人李哲銘於上開刑事案件審理中證稱：我們在現場大
      概是95年12月6 日早上10時去觀察死者眼角膜，當時還沒
      有呈現很混濁的雲霧狀，屍僵硬也還沒有緩解，所以推判
      死亡時間是12小時內等語（見刑事卷第148至149頁）相符
      ，而被告及證人李哲銘既均表示現場無外人侵入之痕跡，
      故本件自以被告涉案之嫌疑最高。
    5.被告雖於本院刑事案件審理時僅坦承有以其助行器打被害
      人1 下，惟其於警詢供稱：我一氣之下，就用我助行器乘
      他不注意時，往他的前額打下去，當時他並沒有馬上的倒
      下去，還繼續的喝剩下的半瓶，我則進去房間休息等語；
      於偵訊時亦表示係用助行器打他前額，丟完之後我就進去
      睡覺等語（見警卷第1 頁反面）；於本院羈押庭訊問時則
      表示：我只打他1 下，我是打他後腦（用手指著後腦部位
      ）1 下，我就進去睡覺了等語（見聲羈卷第5至6頁）；於
      96年1 月24日上開刑事案件訊問時則否認有打被害人之情
      形（見刑事卷第8頁）；於本院刑事庭96年2月12日準備程
      序時則供稱：我有拿助行器丟被害人1 下等語（見32頁）
      ；於本院刑事庭96年3 月30日勘驗被告之警詢錄音時則供
      稱：實際上當初發生的情形應該是被害人當時要拿杯子敬
      我喝酒，我拒絕所以我就站起來，要把被害人的手移開，
      我不小心站不穩就滑倒，所以拐仗就打到被害人的頭。我
      在警察局會這樣講，那時候我在警察局的時候，有一點怕
      怕的，所以我才會這樣講，但實際上我是要把被害人的手
      撥開，然後不小心打到被害人的頭等語（見刑事卷第103
      頁），足證其先後就是否有打被害人、打被害人之動機及
      部位為何、打被害人完之後是否有再繼續喝酒等情，前後
      所供均不相符，故被告就此顯有所保留，所言均不足採信
      。
    6.關於被告就凌晨起來發現被害人屍體之情形，於本院刑事
      庭96年1月24日訊問時供稱：我2點半起床，我就看到我家
      客廳全部都是血，我就叫住在我隔壁大約50公尺的鄰居，
      我認識的女孩子打電話給警察，那個女孩的先生是警察等
      語（見刑事卷第8頁），於96年4月16日刑事案件審理時則
      供稱；我是早上半夜2 點半起來，因為走路不方便，所以
      有踢到1 瓶的瓶子，所以我就開始收拾瓶子，我就把瓶子
      放到我家外面的桶子那邊，然後我就開燈，後來我就發現
      一大片的血跡，被害人躺在地上，我就把他翻過來就發現
      被害人已經沒有呼吸，所以我就請鄰居報警等語（見刑事
      卷第149頁）；於本院96年5月16日刑事庭審理時又改口稱
      ：我隔天凌晨2 點40幾分起床，要去客廳拿夾克，拿夾克
      的時候我就開燈，發現地上都是血，然後我就約走了10分
      鐘，約2 點50分就找李明德、林美子他們報警，然後回來
      之後，我就一直坐在外面等警察來等語（見刑事卷200 頁
      ），足證其就發現被害人屍體之情形亦前後供述不符，自
      非可採。
    7.又被告雖表示發現被害人屍體後即走了約10分鐘前往鄰居
      李明德處請其報警，惟證人李明德於本院刑事庭96年4 月
      16 日審理時已證稱：當天被告敲門的時候，大約是凌晨4
      時左右，跟我及我太太說他家裡面躺著一個人，並問我說
      要如何處理，我就先跟他講說先報警處理，然後我就幫他
      報警等詞（見刑事卷150頁），核與臺東縣警察局成功分
      局新豐派出所受理各類案件紀錄表影本所示，當日報案時
      間為4時10分相符（見相卷第45頁），足證被告所供其於
      凌晨2時30分或2時40分發現被害人屍體後即前往李明德家
      等語，顯亦與事實不符。
    8.綜上，被告上開所辯，顯均係事後卸責之詞，不足採信。
      從而，被告殺害被害人之事實，足堪認定。且被告因殺人
      罪經臺灣高等法院花蓮分院判處被告有期徒刑15年，褫奪
      公權8 年，並經最高法院駁回上訴而確定，亦經本院調閱
      上開偵、審卷宗，核閱無誤，是被告否認殺害被害人云云
      ，均不足採。
  (二)按因故意或過失不法侵害他人之權利者，負損害賠償責任；
    不法侵害他人致死者，對於支出醫療及增加生活上需要之費
    用或殯葬費之人，亦應負損害賠償責任。被害人對於第3 人
    負有法定扶養義務者，加害人對於該第3 人亦應負損害賠償
    責任；不法侵害他人致死者，被害人之父、母、子、女及配
    偶，雖非財產上之損害，亦得請求賠償相當之金額，民法第
    184條第1項、第192條第1項、第2項及第194條分別定有明文
    。經查，原告為被害人之母之事實，為被告所不爭執，並有
    全戶戶籍謄本在卷可稽（見本院卷第95至98頁），堪信為真
    ，原告請求被告應負侵權行為損害賠償責任，應屬可採。爰
    就原告之請求分別審酌如下：
    1.殯葬費部分：
      按殯葬費為收殮及埋葬費，其賠償範圍應以實際支出之費
      用，並斟酌被害人當地之習俗、被害人之身份、地位及生
      前經濟狀況決定之（最高法院92年台上字第1427號判決意
      旨參照），而原告主張其共計支出喪葬費用59,800元等語
      ，並據提出喪葬費用收據、估價單等件為證（見附民卷第
      6至7頁），經核所支出之金額、項目，尚屬適當，被告對
      此金額亦不爭執，是原告請求被告給付59,800元殯葬費，
      為有理由，應予准許。
    2.扶養費部分：
      (1)按夫妻互負扶養義務，其負扶養義務之順序與直系血親
        卑親屬同，其受扶養權利之順序與直系血親尊親屬同；
        受扶養權利者，以不能維持生活而無謀生能力者為限，
        前項無謀生能力之限制，於直系血親尊親屬不適用之，
        因負擔扶養義務而不能維持自己生活者，免除其義務民
        法第1116條之1、第1117條、第1118 條分別定有明文。
        經查：
      (2)原告為25年3月6日出生，有戶口名簿影本為證（見附民
        卷第8頁），則原告於95年12月6日被害人死亡時為70歲
        又9 月，依94年度臺灣地區女性簡易生命表所示，尚有
        餘命13.77 年。又原告國小畢業，現為家管，依其財產
        查詢資料，除有土地及房屋各1筆（面積僅為92.8及180
        平方公尺，現值338,400 元）外，其餘別無恆產，且原
        告早逾勞動基準法第54條第1項第1款所定強制退休年紀
        ，是原告主張有受被害人扶養之必要之情，應屬有據。
        又原告除被害人外，尚有賴金榮（50年3月2日出生）、
        賴金春（52年7月17日出生）、賴菊英（54年2月18日出
        生）及賴金發（60年1月15日出生）4名子女等情，業有
        原告提出之全戶戶籍謄本可憑（見本院卷第95至98頁）
        ，且為被告所不爭執，堪信為真實。至於原告之夫葉容
        慧為24年12月10日生，已年滿72歲，有上開戶口名簿可
        稽（見附民卷第8 頁），且名下無資產，亦有財政部臺
        灣省南區國稅財產歸屬資料清單足憑（見救字卷第20頁
        ），並參酌勞動基準法第54條第1項第1款對於強制退休
        之規定係年滿60歲及社會現況，自屬不能維持自已之生
        活，而無從扶養原告，是原告之法定扶養義務人應不包
        含葉容慧在內，而僅由被害人與賴金榮、賴金春、賴菊
        英、賴金發共負扶養義務，則被害人應負擔之扶養義務
        以5分之1計之。
      (3)再依行政院主計處公布94年度臺灣地區家庭收支調查報
        告，臺東縣平均每戶人數有2.85人，家庭平均每戶全年
        經常性支出為502,406 元，有該調查報告在卷可稽（見
        附民卷第11至12頁），是原告主張以每年每人平均經常
        性支出為176,282 元（計算式：502,406÷2.85=17,282
        ，小數點以下4捨5入，以下同）為其受扶養程度之計算
        標準，本院認尚稱合理而足採。是以，本件原告依霍夫
        曼計算法扣除中間利息一次請求，所得請求之扶養費損
        害賠償為為376,601元，逾此部分之請求，為無理由（
        年別5%複式霍夫曼計算法（第1年不扣除中間利息），
        其計算式為：[176,282×10.00000000 （此為應受扶養
        13年之霍夫曼係數）+176,282×0.77×（10.00000000-
        00.00000000）]除以5（受扶養人數）=376,601）。
    3.精神慰撫金部分：
      按慰撫金之多寡，應斟酌雙方之身分、地位、資力與加害
      之程度及其他各種情形核定相當之數額，亦即金額是否相
      當，應依實際加害情形與被害人所受之痛苦及雙方之身分
      、地位、經濟狀況等關係決定之。查原告為國小畢業，現
      為家管，95年有所得1 筆4,325元，名下有土地及房屋各1
      筆，被告則為國小肄業，離婚，3 名子女均成年，之前從
      事鐵工，每月所得3 萬元，名下無財產等情，業據兩造陳
      明在卷（見本院卷第61、67頁），並有稅務電子閘門財產
      所得調件明細表各1 份在卷可稽。本院審酌上開兩造之教
      育程度、社會地位、資力等情形，並參以原告晚年喪子，
      從此天人永隔，再難享母子天倫，悲痛之情不可言喻，精
      神上痛苦匪小，兩造迄未達成和解等情，認原告請求賠償
      慰撫金2,000,000元，尚為適當，應予准許。
    4.綜上，原告得請求被告賠償之金額為2,436,401 元（計算
      式：59,800+376,601+2,000,000=2,436,401）。
五綜上所述，原告本於侵權行為損害賠償之法律關係，請求被告
  賠償原告2,436,401元，及自96年5月17日（即刑事附帶民事起
  訴狀繕本送達被告翌日）起至清償日止，按年息5%計算之利息
  ，即屬正當有據，應予准許。逾此部分之請求，為無理由，應
  予駁回。
六原告陳明願供擔保，聲請宣告假執行，核於原告勝訴範圍內並
  無不合，爰酌定相當擔保金額准許之，至其敗訴部分，其假執
  行之聲請失所附麗，應予駁回。
七本件判決基礎已臻明確，兩造其餘攻防方法及訴訟資料，經本
  院審酌後，核與判決不生影響，無逐一論駁之必要，併此敘明
  。
八據上論結，本件原告之訴為一部有理由，一部無理由，依民事
  訴訟法第79條、第390條第2項，判決如主文。
中    華    民    國    97    年    1     月    7     日
                  民事庭審判長法  官  楊智勝
                              法  官  范乃中
                              法  官  陳君鳳
以上正本係照原本作成。
如對本判決上訴，須於判決送達後20日內向本院提出上訴狀。
中    華    民    國    97    年    1     月    7     日
                              書記官  莊永利


司法院資訊處製作；財團法人民間司法改革基金會備份。
